臺灣臺南地方法院民事裁定
110年度法字第31號
聲  請  人  黃培鈺
代  理  人  顏雅蓁
上列聲請人聲請變更財團法人台灣省私立天恩師德基金會捐助章
程，本院裁定如下：
    主  文
財團法人台灣省私立天恩師德基金會捐助章程第五條准予變更如
附件捐助章程修正條文對照表「修正後條文」欄所示。
其餘聲請駁回。
聲請程序費用新臺幣壹仟元由聲請人負擔。
    理  由
一、聲請意旨略以：聲請人為財團法人台灣省私立天恩師德基金
    會（下稱系爭法人）之董事長，系爭法人因應業務需要，業
    經以民國110年4月18日第13屆第14次之董事會會議決議變更
    捐助章程如附件捐助章程修正條文對照表「修正條文」欄所
    示，爰依民法第62條、第63條之規定，聲請准予變更等語。
二、按財團之組織及其管理方法，由捐助人以捐助章程或遺囑定
    之；捐助章程或遺囑所定之組織不完全，或重要之管理方法
    不具備者，法院得因主管機關、檢察官或利害關係人之聲請
    ，為必要之處分；又為維持財團之目的或保存其財產，法院
    得因捐助人、董事、主管機關、檢察官或利害關係人之聲請
    ，變更其組織。民法第62條、第63條分別定有明文。次按法
    院依民法第62條為必要之處分及第63條變更財團之組織前，
    應徵詢主管機關之意見；非訟事件法第62條前段亦有明文。
    而民法第62條所謂財團之組織不完全，例如財團內部之董事
    會或監察人之組織不完全者是；所謂重要之管理方法，例如
    董監事之任免方式、董事會執行事務之決議方法及財團財產
    之管理方法等是。再財團法人經設立登記後，如其捐助章程
    所定之組織不完全或重要之管理方法不具備，或為維持財團
    之目的或保存其財產，而必須變更章程者，應聲請法院為必
    要之處分，或變更其組織，不得自行變更，如不屬於上述事
    項之章程變更，則衹需取得目的事業主管機關之許可，即可
    聲請該管法院辦理變更登記（司法院祕台廳㈠字第01199
    號函釋參照）。次按財團名稱、設立宗旨、業務範圍、目的
    事業之變更，非屬財團組織有關之事項，亦與財團之管理方
    法無涉，與民法第62條、第63條所定得聲請法院為章程之必
    要處分或變更組織要件不符，自不在得聲請之列。
三、經查：
　(一)聲請人主張其為系爭法人之董事長，系爭法人之捐助章程
      第五條、第十五條經110年4月18日第13屆第14次董事會決
      議修訂如附件捐助章程修正條文對照表「修正後條文」欄
      所示等事實，業據其提出系爭法人之法人登記證書、董事
      會會議紀錄、變更前、後之章程各1份為證，堪信為真。
　(二)聲請人聲請准予變更系爭法人之捐助章程第五條、第十五
      條如捐助章程修正條文對照表「修正後條文」欄所示，其
      中修正後之第五條，核與財團法人之設立精神並不違背，
      與民法有關法人之規定亦無抵觸，上開條文之變更並經主
      管機關衛生福利部以110年5月17日衛授家字第1100014167
      號函許可辦理，應認已符合非訟事件法第62條前段之規定
      ，自毋庸再徵詢主管機關之意見。是聲請人聲請變更捐助
      章程第五條，核無不合，應予准許。 
  (三)至於附件捐助章程修正條文對照表「修正後條文」欄中第
      十五條僅係章程修訂時間之說明，核與財團法人組織不完
      全、重要管理方法不具備、維持財團之目的或保存其財產
      無涉，揆諸前揭說明，上開章程之變更屬無庸法院裁定許
      可之事項。從而，此部分聲請，於法尚有未洽，應予駁回
      。 
四、依非訟事件法第21條第1項前段、第24條第1項，裁定如主文
    。
中　　華　　民　　國　　110 　年　　6 　　月　　8 　　日
                  民事第二庭  法  官  張玉萱
以上正本係照原本作成。
如對本裁定抗告，須於裁定送達後10日內向本院提出抗告狀，並
繳納抗告費新臺幣1000元。
中　　華　　民　　國　　110 　年　　6 　　月　　8 　　日
                              書記官  鄭伊汝